【裁判字號】    98,交抗,104
【裁判日期】    980205
【裁判案由】    聲明異議
【裁判全文】
臺灣高等法院臺中分院刑事裁定         98年度交抗字第104號
抗  告  人
即受處分人  甲○○
上列抗告人即受處分人因違反道路交通管理處罰條例聲明異議案
件，不服臺灣臺中地方法院97年度交聲字第3370號，中華民國97
年12月25日所為裁定，提起抗告，本院裁定如下:
    主  文
抗告駁回。
    理  由
一、本件原處分機關即交通部公路總局臺中區監理所臺中市監理
    站處分意旨係以：受處分人甲○○騎乘車牌號碼SQX-132號
    輕型機車，於民國97年10月25日16時55分許，在臺中縣大里
    市○○路○段與長春路口，因「1.闖紅燈（直行）由霧峰方
    向往臺中方向；2.經警鳴笛攔停，仍加速離去」等違規，經
    臺中縣警察局霧峰分局成功派出所員警逕行舉發，受處分人
    於期限內到案提出申訴，該站遂於97年11月25日，依道路交
    通管理處罰條例第53條第1項、第60條第1項規定，以裁監稽
    違字第裁61HD0000000號裁決書，分別裁處罰鍰新臺幣（下
    同）1千8百元、3千元整。
二、受處分人異議意旨則略以：其當天經過該地點，是有闖紅燈
    ，也有聽到警察的二聲嗶嗶聲，可是後面車子一大堆，其並
    沒有因警察鳴笛加速離去，只是慢慢離去，且當時交通流量
    很大，機車很多，警員有足夠的時間可以當場舉發，為何等
    到下個綠燈的時候才鳴笛？其抗告意旨又補充略以：其闖越
    紅燈之後，有聽到警哨聲二聲，因有急事辦理，才未加以察
    看周圍狀況；且當時在中興路一段與長春路口，未見有警察
    執行交通稽查勤務，故對裁決第二項部分提出抗告云云。
三、惟按汽車（包括機器腳踏車）駕駛人，行經有燈光號誌管制
    之交岔路口闖紅燈者，處新臺幣1千8百元以上，5千4百元以
    下罰鍰；汽車駕駛人，駕駛汽車有違反本條例之行為，經交
    通勤務警察制止時，不聽制止或拒絕停車接受稽查而逃逸者
    ，除按各該條規定處罰外，處新臺幣3千元以上6千元以下罰
    鍰；汽車駕駛人之行為有不服指揮稽查而逃逸之情形，當場
    不能或不宜攔截製單舉發者，得對汽車所有人逕行舉發處罰
    ；前項逕行舉發，應記明車輛牌照號碼、車型等可資辨別之
    資料以汽車所有人為被通知人製單舉發；汽車行駛至交岔路
    口，其行進應遵守燈光號誌或交通警察之指示。道路交通管
    理處罰條例第53條第1項、第60條第1項、第7條之2第1項第4
    款、第2項，與道路交通安全規則第102條第1項第1款分別定
    有明文。
四、經查本件受處分人係於97年10月25日16時55分許，騎乘車牌
    號碼SQX-132號輕型機車，在大里市○○路○段與長春路口，
    因「闖紅燈（直行）由霧峰方向往臺中方向；經警鳴笛攔停
    ，仍加速離去」等違規事實，而經臺中縣警察局霧峰分局成
    功派出所員警逕行舉發；嗣經原處分機關依據道路交通管理
    處罰條例第53條第1項、第60條第1項及違反道路交通管理事
    件統一裁罰基準表之規定，於97年11月25日裁處受處分人罰
    鍰1千8百元、3千元（共計4千8百元）等情，有臺中縣警察
    局中縣警交字第HD0000000號舉發違反道路交通管理事件通
    知單、交通部公路總局臺中區監理所臺中市監理站裁監稽違
    字第裁61HD0000000號違反道路交通管理事件裁決書各1紙在
    卷可稽。受處分人坦承有於上開時、地行經該地並闖紅燈之
    事實，然仍否認有拒絕停車接受稽查而逃逸之事實，並以上
    開情詞置辯。但證人即本件舉發員警乙○○於原審訊問時具
    結證稱：「（問：本件違規事件的地點及經過情形如何？）
    97年10月25日執行16時至18時的巡邏勤務，並於大里市○○
    路○段與長春路口直行從霧峰往臺中之方向北上稽查交通任
    務，在上述時地，於16時55分，當時警方目視前方有違規人
    闖紅燈，即以指揮棒及哨音攔停，而當時該騎士將機車騎往
    內車道而逃避稽查，警員就抄下機車車號（當庭提出該路口
    照片示意圖及當時記下車號的違規舉發單的背面附卷）」、
    「該二個路口的號誌燈是同時的，受處分人第一個號誌闖紅
    燈，是在中興路、長春路口，再過去的是中興路、塗城路口
    ，這二個路口號誌燈是同時的。」、「（你有無看到他停在
    中興路、塗城路口？）沒有。我在中興路、長春路口攔停的
    時候，他就沒有停下來。」等語明確，並有其所提出繪有受
    處分人違規行駛方向及相關位置之照片三幀附卷可佐。參以
    證人乙○○為執行交通勤務之公務員，其於執行交通指揮勤
    務時，對路口車輛動態之觀察程度本較一般人更為專注，依
    其證述內容，非但對於事發經過描述詳細，所述情節亦均合
    於常情而無矛盾齟齬；而受處分人於原審同日訊問時，亦陳
    稱其闖紅燈後，有聽到警察鳴笛的聲音等語，核與證人乙○
    ○上開所證於目視受處分人違規闖紅燈後，即以哨音攔停乙
    情相符，足徵員警上開所證並非虛妄，則受處分人既闖紅燈
    違規在先，復又聽聞員警之鳴笛聲，應可合理預測執勤員警
    係以該鳴笛示意其停車接受稽查，惟其仍騎乘機車離去，所
    為已難認無逃避稽查之違規。再參以員警為維持交通秩序，
    依法執行職務，立場應是客觀公正，且與受處分人素不相識
    ，亦無宿怨，當無設詞誣攀之理，而據其上揭說明，亦應無
    誤看或誤為判斷之情事，是其所為證言，應屬真實可信。此
    外，並查無任何證據足資證明執勤警員有捏造事實、違法取
    締之情事，則執勤警員本其維護交通秩序、安全職責所為之
    舉發，自應受到合法、正確之推定。況受處分人於原審訊問
    時，亦陳稱當時交通流量很大，機車很多乙情，則執勤員警
    在惟恐影響交通順暢情況下，而未當場舉發，其舉發程序，
    亦合於前開道路交通管理處罰條例第7條之2第1項第4款、第
    4項之得逕行舉發之情形。綜上所述，受處分人確有上開騎
    乘機車闖紅燈及拒絕停車接受稽查而逃逸之違規情事，應可
    認定，受處分人事後空言否認違規，自不足採。原處分機關
    依據上揭規定裁處受處分人罰鍰共計4千8百元，於法洵屬有
    據。原審法院因認受處分人之異議為無理由，而裁定予以駁
    回，亦無不當。本件抗告意旨空言否認違規，並執以指摘原
    裁定不當，並無理由，應予駁回。
據上論斷，應依道路交通案件處理辦法第26條，刑事訴訟法第41
2條，裁定如主文。
中    華    民    國    98    年    2     月    5     日
            刑事第六庭  審判長法  官   李  文  雄
                              法  官   張  恩  賜
                              法  官   邱  顯  祥
上列正本證明與原本無異。
不得再抗告。
                              書記官  許  美  惠
中    華    民    國    98    年    2    月      5    日


司法院資訊處製作；財團法人民間司法改革基金會備份。
